【裁判字號】    99,監宣,50
【裁判日期】    990830
【裁判案由】    監護宣告
【裁判全文】
臺灣雲林地方法院民事裁定              99年度監宣字第50號
聲  請  人  甲○○
相  對  人  乙○○
關  係  人  謝清江
上列聲請人聲請監護宣告事件，本院裁定如下：
    主    文
宣告乙○○（男、民國○○年○ 月○○ 日生、國民身分證統一編號：
Ｚ000000000號）為受監護宣告之人。
選定甲○○（女、民國○○年○○月○○日生、國民身分證統一編號：
Ｚ000000000號）為受監護宣告人之監護人。
指定謝清江（男、民國○○年○ 月○○日生、國民身分證統一編號：
Ｚ000000000號）為會同開具財產清冊之人。
聲請費用新臺幣壹仟元由受監護宣告之人負擔。
    理    由
一、聲請意旨略以：聲請人甲○○為相對人之母，關係人謝清江
    則為相對人之父。相對人於民國（下同）99年1 月13日起因
    車禍受有頭部外傷合併腦出血及頭骨骨折、顏面骨粉碎性骨
    折、雙側肺推傷、左側鎖骨及肩胛骨骨折、呼吸衰竭等傷害
    ，經送醫診治至今仍不見起色，近日甚且已因精神障礙或其
    他心智缺陷，致不能為意思表示或受意思表示，或不能辨識
    意思表示之效果，有診斷證明書可證。爰依民法第14條第1
    項、民事訴訟法第597 條第1 項之規定，聲請對其為監護之
    宣告，並依民法第1111條之規定，指定聲請人為相對人之監
    護人，暨指定關係人謝清江為會同開具財產清冊之人等語。
二、按對於因精神障礙或其他心智缺陷，致不能為意思表示或受
    意思表示，或不能辨識其意思表示之效果者，法院得因本人
    、配偶、四親等內之親屬、最近一年有同居事實之其他親屬
    、檢察官、主管機關或社會福利機構之聲請，為監護之宣告
    。受監護宣告之人應置監護人；法院為監護之宣告時，應依
    職權就配偶、四親等內之親屬、最近一年有同居事實之其他
    親屬、主管機關、社會福利機構或其他適當之人選定一人或
    數人為監護人，並同時指定會同開具財產清冊之人。法院為
    前項選定及指定前，得命主管機關或社會福利機構進行訪視
    ，提出調查報告及建議。監護之聲請人或利害關係人亦得提
    出相關資料或證據，供法院斟酌。法院選定監護人時，應依
    受監護宣告之人之最佳利益，優先考量受監護宣告之人之意
    見，審酌一切情狀，並注意下列事項：(一)受監護宣告之人之
    身心狀態與生活及財產狀況。(二)受監護宣告之人與其配偶、
    子女或其他共同生活之人間之情感狀況。(三)監護人之職業、
    經歷、意見及其與受監護宣告之人之利害關係。(四)法人為監
    護人時，其事業之種類與內容，法人及其代表人與受監護宣
    告之人之利害關係，民法第14條第1 項、第1110條、第1111
    條、第1111條之1 分別定有明文。
三、經查，聲請人上開主張，業據其提出戶籍謄本、親屬系統表
    、身心障礙手冊影本、中國醫藥大學附設醫院診斷證明書等
    件為證，且相對人經本院法官在鑑定人即長庚醫院嘉義分院
    醫師周士雍前呼喚其姓名均無反應，並經鑑定人周士雍醫師
    鑑定稱：病患乙○○於99年1 月13日發生車禍，腦部嚴重受
    傷，雖經開腦手術治療，目前仍呈現昏迷狀態，病人對外界
    刺激無反應，無語言溝通能力，對時間、地點、人物皆無法
    辨識，病人用鼻胃管餵食，氣切呼吸，大小便包用紙尿布，
    日常生活、洗澡、穿衣、翻身等皆須他人幫忙，病人因心智
    缺陷至不能為意思表示，不能受意思表示及不能辯識其意思
    表示之效果等語，有鑑定筆錄在卷可稽，堪信聲請人之主張
    屬實。本院審酌上情，認為相對人現已呈現昏迷之狀態，而
    無法表達其內心意思，依其情狀亦非短期即得回復，且日常
    生活起居均須他人協助照護，顯已達不能為意思表示或受意
    思表示之情狀，故聲請人聲請對相對人為監護之宣告為有理
    由，應予准許。
四、次查，聲請人甲○○為受監護宣告人之母，關係人謝清江為
    其父，受監護宣告人未婚，無配偶、子女，另有兄謝東志、
    妹謝維茜二人，且經渠等同意由聲請人擔任受監護宣告人之
    監護人之情，則據聲請人陳述明確，並有戶籍謄本、親屬系
    統表、同意書等件附卷可參。本院審酌上情，並考量聲請人
    係受監護宣告人之母，並有意願擔任受監護宣告人之監護人
    ，而受監護宣告人目前安置於長庚醫院嘉義分院接受專業照
    護，係由聲請人負責照顧其日常生活，並處理瑣碎事務，且
    已取得受監護宣告人之父謝清江、兄謝東志、妹謝維茜等三
    人之同意由聲請人擔任受監護宣告人之監護人等情狀，認聲
    請人應有監護受監護宣告人之能力，並適於任之，是由聲請
    人甲○○任監護人，符合受監護宣告人乙○○之最佳利益，
    爰依前揭規定，選定聲請人甲○○為受監護宣告之人乙○○
    之監護人。另本院參酌關係人謝清江為受監護宣告人之父，
    且有擔任會同開具財產清冊之人之意願，有同意書在卷可查
    ，爰依上揭規定，指定關係人謝清江為會同開具財產清冊之
    人。
五、依民事訴訟法第608 條第1 項，裁定如主文。
中    華    民    國    99    年    8     月    30    日
                   家事法庭     法  官  黃瑞井
以上正本係照原本作成。
如不服本裁定關於選定監護人及指定會同開具財產清冊之人等部
分，應於送達後十日內向本院提出抗告狀，並繳納抗告費新臺幣
1千元；其餘關於宣告監護之部分，不得抗告。
中    華    民    國    99    年    8     月    30    日
                                書記官  鄭國銘
【附錄】：
‧民法第1099條
監護開始時，監護人對於受監護人之財產，應依規定會同遺囑指
定、當地直轄市、縣（市）政府指派或法院指定之人，於二個月
內開具財產清冊，並陳報法院。
前項期間，法院得依監護人之聲請，於必要時延長之。
‧民法第1099條之1
於前條之財產清冊開具完成並陳報法院前，監護人對於受監護人
之財產，僅得為管理上必要之行為。

司法院資訊處製作；財團法人民間司法改革基金會備份。
